臺灣臺北地方法院民事判決　　　　　　 94年度金簡上字第1號
上　訴　人　甲○○
被上訴人　　乙○○
上列上列當事人間請求侵權行為損害賠償事件，上訴人對於
中華民國九十三年十月二十七日臺灣臺北地方法院93年度金簡字
第1號第一審判決提起上訴，本院於九十四年六月八日年月日言
詞辯論終結，判決如下：
    主  文
上訴駁回。
第二審訴訟費用由上訴人負擔。
    事實及理由
一、本件被上訴人主張：上訴人為宇生公司負責人，於民國87年
    間，明知公司股票非政府債券或經財政部核定之其他有價證
    券，其募集與發行非經主管機關核准或向主管機關申報生效
    後，不得為之。復知其經營之公司虧損不符合公開發行新股
    標準，竟與楊恭福、楊恭惠及楊恭發等人串謀，擅自發行股
    票，而交由楊氏兄弟所經營之全球統一集團製作不實之財務
    報表及文宣資料，企圖詐取投資人之資金。上訴人為求發行
    股票竟利用會計師偽造宇生公司之董事會議事錄、股東會議
    事錄、章程及變更登記申請書，並盜用印文，致投資人陷於
    錯誤投資購買股票，意圖獲取不當利益，經本院92年度簡字
    第494號刑事判決在案。等前開上訴人不法行為，致被上訴
    人陷於錯誤而以顯不相當之價格陸續購入宇生公司之股票，
    而各該所經營之公司，均已因不堪虧損而倒閉解散，致被上
    訴人受有損害，爰依民法第184條第1項前段、第2項以及證
    券交易法第20條之規定，請求等返還被上訴人所給付之股金
    新台幣（下同）300,000元等語。原審為被上訴人勝訴判決
    ，命被上訴人甲○○應給付原告300,000元，及自93年10 月
    16日起至清償日止，按年息5%計算之利息。於本院則求為判
    決駁回被上訴人上訴。
二、上訴人則以：上訴人並無不法行為，宇生公司違反公司法是
    吾國未設立智慧財產評估制度，其未與楊恭福、楊恭惠及楊
    恭發等人串謀，擅自發行股票等語置辯。原審為上訴人敗訴
    判決，於本院則求為：(一)原判決廢棄。(二)被上訴人在第一審
    簡易之訴駁回。
三、按數人共同不法侵害他人之權利者，對於被害人所受損害，
    所以應負連帶賠償責任，係因數人之行為共同構成違法行為
    之原因或條件，因而發生同一損害，具有行為關連共同性之
    故。民事上之共同侵權行為，並不以共同侵權行為人在主觀
    上有犯意聯絡為必要，如在客觀上數人之不法行為，均為其
    所生損害之共同原因，即所謂行為關連共同，已足以成立共
    同侵權行為，此有最高法院85年度台上字第139號判決可參
    。
四、經查，上訴人為宇生公司負責人，於八十七年間，明知前開
    公司股票之募集，非經主管機關核准或向主管機關申報生效
    後，不得為之（證券交易法第22條第1項），且宇生公司於
    86年累積虧損為3,140,000元、87年累計虧損為2,920,000
    元；其資金調度困難，並不符合公開發行新股標準（參照臺
    灣證券交易所股份有限公司有價證券上市審查準則第4條、
    財團法人中華民國證券櫃臺買賣中心證券商營業處所買賣有
    價證券審查準則第3條規定），上訴人竟將宇生公司股票，
    交由楊恭福、楊恭惠及楊恭發等人所經營之全球統一集團製
    作不實之上市上櫃計畫書，復散布不實之消息，致被上訴人
    等投資人陷於錯誤，而以顯不相當之價格，購入宇生公司股
    票50張（平均每股46．5元），此部分之事實，經本院92年
    度刑簡字第445號及第495號判決確定，經原審調閱全卷，並
    影印卷證在卷足稽，上訴人為宇生公司之負責人，就其所經
    營之公司財務狀況不佳，未達上市、上櫃之標準，以及宇生
    公司並無與「國際知名之大廠商簽訂合約，並與許多國際高
    科技公司（將包括微軟等公司）技術合作量之獲利」、「向
    經濟部申請軟體發展補助費二千萬至一億元」、「購買辦公
    大樓及土地興建多處公司廠房，和多家廠商簽約」、「增資
    計畫中，預計在八十七年九月現金增資一億四千萬元，預計
    在八十九年上櫃，九十年上市，資本額為五十億」等情，竟
    任由楊恭福、楊恭惠及楊恭發等人所經營之全球統一集團製
    作不實之上市上櫃計畫書，散布不實之公司資訊，致被上訴
    人陷於錯誤，以高價購入宇生公司及晉銓公司股票，其所為
    與楊恭福、楊恭惠及楊恭發等人之詐欺行為，均為被上訴人
    受損害之共同原因，無上訴人配合提供股票及發行新股之行
    為，楊恭福等人亦不可能完成其以顯不相當之高價售股之詐
    欺行為，故上訴人具有行為關連共同，應成立共同侵權行為
    。上訴人辯稱其未參與楊恭惠等人之詐欺行為云云，自無可
    採。上訴人依民法侵權行為及證券交易法第20條第3項之法
    律規定，自應就被上訴人所受損害，負賠償責任。
五、次查，被上訴人依前揭本院刑事判決認定之事實，上訴人實
    際收取之股款，即楊恭福等人購入股票之價格，宇生公司股
    票每股平均6元，被上訴人購入宇生公司股票50張，故被上
    訴人主張上訴人應賠償其所受損害300,000元，即屬可採。
六、綜上所述，本件被上訴人之主張上訴人不法行為，致其受有
    前開損害乙節應為可採，上訴人辯稱其未參與侵權行為云云
    ，尚無可取。從而，被上訴人依侵權行為之法律規定及證券
    交易法第20條第3項之法律規定，請求上訴人應賠償其所受
    損害300,000元，及自補充答辯狀送達翌日（93年10月16日
    ）起至清償日止，按年息5%計算之利息，為有理由，應予准
    許。又原審係依民事訴訟法第427條訴訟適用簡易程序所為
    被告敗訴之判決，依同法第389條第1項第3款規定，應依職
    權宣告假執行。是則原審判命上訴人如數給付，並依職權宣
    告假執行，於法並無違誤。上訴意旨指摘原判決不當，求予
    廢棄改判，為無理由，應予駁回其上訴。
據上論結，本件上訴為無理由，依民事訴訟法第436條之1第3項
、第449條第1項、第78條，判決如主文。
中　　華　　民　　國　　94　　年　　6 　　月　　17　　日
              民事第五庭審判長法　    官　賴劍毅
           　　　　　　　　　 法　    官　洪遠亮
           　　　　　　　　　 法　    官　吳素勤
以上正本係照原本作成
本件判決不得上訴
中　　華　　民　　國　　94　　年　　6 　　月　　20　　日
               　             法院書記官　吳芳玉
